【裁判字號】    98,交聲,4491
【裁判日期】    981218
【裁判案由】    交管條例聲異
【裁判全文】
臺灣板橋地方法院交通事件裁定        98年度交聲字第4491號
原處分機關  交通部公路總局臺北區監理所蘆洲監理站
異  議  人
即受處分人  甲○○
上列異議人即受處分人因違反道路交通管理處罰條例案件，對於
交通部公路總局臺北區監理所蘆洲監理站於民國98年11月26日以
北監蘆字第裁46-C00000000號所為之裁決處分（原舉發案號：臺
北縣政府警察局98年8 月25日北縣警交大字第C00000000 號），
聲明異議，本院裁定如下：
    主  文
異議駁回。
    理  由
一、原處分意旨略以：異議人即受處分人甲○○於民國98年8 月
    25日晚間9 時30分許，在臺北縣三重巿忠孝路2 段121 號前
    ，騎乘其所有之車牌號碼CX3-573 號普通重型機車，因有「
    已領有號牌而不依指定位置懸掛」之違規行為，經臺北縣政
    府警察局三重分局厚德派出所警員當場攔停並製單舉發，嗣
    經原處分機關交通部公路總局臺北區監理所蘆洲監理站於98
    年11月26日以北監蘆字第裁46-C00000000號違反道路交通管
    理事件裁決書，依道路交通管理處罰條例第12條第1 項第7
    款、第2 項規定，裁處罰鍰新臺幣（下同）5,400 元，並吊
    銷汽（機）車牌照等語。
二、聲明異議意旨略以：伊所騎乘機車之車牌係懸掛於車尾，並
    非懸撓在車頭、車身、車底或其他位置，亦未使用任何翹牌
    器，有何不對？又伊於98年4 月間曾因騎乘同輛機車超速而
    遭測速儀器照相，當時該機車車牌懸掛位置及角度與在前述
    時地為警攔檢時均相同，其車牌亦清晰可見，並無造成混淆
    或無法識別之情形，為此，提起本件異議，爰請求撤銷原處
    分云云。
三、按汽車已領有號牌而不依指定位置懸掛者，處汽車所有人3,
    600 元以上10,800元以下罰鍰，其牌照吊銷之，道路交通管
    理處罰條例第12條第1 項第7 款、第2 項分別明有明文。又
    機器腳踏車號牌每車1 面，應正面懸掛於車輛後端之明顯適
    當位置；汽（機）車號牌不得變造損毀、塗抹或粘貼其他材
    料、加裝邊框或霓虹燈、裝置旋轉架、顛倒懸掛或以安裝其
    他器具之方式使不能辨認其牌號，並不得以他物遮蔽，如有
    污穢，致不能辨認其牌號時，應洗刷清楚，復為道路交通安
    全規則第11條第1 項第3 款前段、第2 項所明定。
四、經查：本件異議人於98年8 月25日晚間9 時30分許，騎乘其
    所有之車牌號碼CX3-573 號普通重型機車，在臺北縣三重巿
    忠孝路2 段121 號前，為臺北縣政府警察局三重分局厚德派
    出所警員攔檢，因有「已領有號牌而不依指定位置懸掛」之
    違規行為，經警當場填製北縣警交大字第C00000000 號舉發
    違反道路交通管理事件通知單（下稱舉發通知單）交予異議
    人簽收，復移送原處分機關，經原處分機關於98年11月26日
    以北監蘆字第裁46-C00000000號違反道路交通管理事件裁決
    書，裁處異議人罰鍰5,400 元，並吊銷上開機車牌照等情，
    除異議人不否認曾在前述時地騎乘上開機車為警攔檢一節不
    諱外，並有前揭舉發通知單、裁決書、臺北縣政府警察局三
    重分局98年11月19日北縣警重交申字第0980055050號函各1
    件及採證照片2 張附卷可稽。而依該採證照片顯示，異議人
    所有之車牌號碼CX3-573 號普通重型機車號牌，係懸掛在擋
    泥板上方之螺絲孔，雖未安裝活動支架，惟因受制於其下方
    擋泥板之厚度，而揚起傾斜角度超過45度。按汽車號牌制度
    建立之緣由，非單純在貫徹主管機關之車籍管理，其於交通
    違規或事故發生時，亦可便於相關單位發現違規或肇事之車
    輛駕駛人並予以究責，而具有辨識路上行駛中車輛之特定功
    效，對於道路交通安全之管理、維護，自屬重要，故為加強
    主管機關對於道路交通管理之有效性，及利於其他用路人對
    於車輛之識別，並藉此保障渠等之行車安全等目的，立法者
    方以前揭規定課以汽車所有人必須依法懸掛汽車號牌之作為
    義務。而汽車所有人有無依前揭規定懸掛車牌，又以其是否
    按道路交通安全規則第11條所規定之將汽車號牌懸掛於車輛
    前後端之「明顯適當位置」，並保持其「清晰明確無任何不
    能辨識牌號之情形」為斷。由是可知，機車號牌之懸掛，當
    非僅懸掛於機車後端為已足，尚須其懸掛之角度、幅度，於
    該車輛行進中可達令用路人易於辨識該牌號之程度時，方符
    上揭規定意旨所指之「明顯適當位置」。依前所述，異議人
    將其所有上開機車之號牌係懸掛於擋泥檔上方之螺絲上，號
    牌揚起傾斜角度超過45度，明顯較一般機車上翹，而此雖於
    車輛靜止狀態或可辨識其牌號，然於行進間，依正常平行目
    視之狀態，交通執勤員警及一般用路人均難以於通常視距之
    範圍內清楚辨識牌號，足見異議人所有上開機車號牌之懸掛
    方式，與前揭道路交通安全規則所規定「機器腳踏車號牌應
    正面懸掛於車輛後端之明顯適當位置」之要件不符。至異議
    人雖辯稱：伊於98年4 月間曾因騎乘同輛機車超速而遭測速
    儀器照相，當時該機車號牌懸掛位置及角度與在前述時地為
    警攔檢時均相同，其車牌亦清晰可見，並無造成混淆或無法
    識別之情形云云，惟無證據可資證明其所有上開機車所懸掛
    車牌之位置及角度，在該二時間點均係相同，是縱異議人曾
    於98年4 月間騎乘同輛機車遭測速儀器清楚拍下其車牌號碼
    ，亦難據以推論該機車於前述時間為警攔檢時，其所懸掛號
    牌之位置及角度亦不會影響車牌號碼之辨識，即無法逕為有
    利於異議人之認定。從而，異議人所有上開機車確有號牌未
    依指定位置懸掛之違規事實，洵堪認定。
五、綜上所述，本件異議人既有機器腳踏車已領有號牌而不依指
    定位置懸掛之違規行為，則原處分機關依道路交通管理處罰
    條例第12條第1 項第7 款、第2 項規定及違反道路交通管理
    事件統一裁罰基準表，裁處異議人罰鍰5,400 元，並吊銷牌
    照，於法並無違誤或不當，從而，本件異議為無理由，應予
    駁回。
據上論斷，應依道路交通案件處理辦法第19條，裁定如主文。
中    華    民    國    98    年    12    月    18    日
                  交通法庭    法  官  王瑜玲
以上正本證明與原本無異
如不服本裁定應於送達後5日內向本院提出抗告狀
                              書記官  謝嘉玲
中    華    民    國    98    年    12    月    18    日


司法院資訊處製作；財團法人民間司法改革基金會備份。
